【裁判字號】    96,簡上,460
【裁判日期】    970229
【裁判案由】    給付管理費等
【裁判全文】
臺灣臺北地方法院民事判決             96年度簡上字第460號
上  訴  人  甲○○
訴訟代理人  乙○○
上  訴  人  丙○○
法定代理人  甲○○
            乙○○
被上訴人    萬年青社區管理委員會
法定代理人  丁○○
上列當事人間請求給付管理費等事件，上訴人對於民國九十六年
八月七日本院臺北簡易庭九十四年度北簡字第二０八一三號第一
審判決提起上訴，本院於民國九十七年二月十五日言詞辯論終結
，判決如下：
    主    文
上訴駁回。
第二審費用新臺幣壹仟伍佰元由上訴人負擔。
    事    實
一、上訴人方面：
（一）聲明：
    １原判決不利於上訴人部分廢棄。
    ２上開廢棄部分，被上訴人於第一審之訴駁回。
（二）陳述：除與原判決記載相同者，茲予引用外，補稱：
    １依民事訴訟法第二百七十二條之規定，當事人主張有利於
      己之事實者，就其事實有舉證之責任，被上訴人自應就上
      訴人甲○○積欠民國九十二年四月起至九十三年九月止之
      公共基金、管理費及上訴人丙○○積欠九十一年五月起至
      九十三年九月止之管理費等事實負舉證責任，惟被上訴人
      並未舉證。
    ２定期給付與債務清償性質上並不相同，原審認定期給付為
      債務清償，認應由上訴人負舉證之責，未盡合情、合理、
      合法，上訴人因八十六年、八十七年以現金給付之公共基
      金、管理費收據未予保全，或近十年來遺失或未保全之收
      據，是否亦需全部再繳納一次？
    ３上訴人自九十三年十月起經被上訴人之請求開始繳納管理
      費，被上訴人就上述九十三年十月以前之期間，並未向上
      訴人請求管理費，於九十四年四月十二日律師函之前，亦
      未曾催告，上訴人不詳何時未繳及應繳未繳之期數、金額
      若干，實則上訴人就上述期間從未拒付、不繳管理費，僅
      積欠九十三年八月、九月二個月，被上訴人之起訴違反公
      寓大廈管理條例第二十一條積欠二期以上管理費始得訴請
      法院命其給付之規定，起訴不合法。
    ４被上訴人於原審否認收取九十三年十月起至九十四年五月
      止之繳費支票，而起訴（追加）請求上訴人給付，已經原
      審認定為顯無理由；又被上訴人於原審依九十一年七月二
      十一日變更之大廈規約第十八條第四款請求上訴人負擔律
      師費用，亦經原審認為顯無理由，均符合民事訴訟法第二
      百四十九條第三項之規定，應科罰被上訴人新臺幣（下同
      ）六萬元罰款。
（三）證據：援用第一審所提證據。
二、被上訴人方面：
（一）聲明：上訴駁回。
（二）陳述：除與原判決記載相同者，茲予引用外，補稱：
    １上訴人丙○○自九十年九月間起、上訴人甲○○自九十一
      年八月起，均至九十四年五月止，長期積欠被上訴人公共
      基金、管理費，並非僅欠繳九十三年八、九月份，被上訴
      人起訴請求上訴人繳納，並無不合。
    ２被上訴人固就債權發生原因事實有舉證責任，但上訴人自
      認此項事實而主張就該債權已因清償而消滅，則清償之事
      實自應由上訴人負舉證之責，最高法院二十八年上字第一
      九二０號判例著有明釋，上訴人果未積欠公共基金、管理
      費，應提出收據證明以實其說。
    ３被上訴人固收受上訴人所提支票五張，但業依民法第三百
      二十二條第一項第一款之規定抵充先到期之公共基金、管
      理費，並逐一開具管理費收據。其中發票日九十三年十
      二月十日、以臺北國際商業銀行雙園分行為付款人、面額
      一萬零四百一十六元、票據號碼ＱＩ0000000號支
      票，係抵充上訴人甲○○九十一年八月至十月之管理費、
      公共基金、車位管理費及上訴人丙○○九十年九月至十一
      月車位管理費；發票日九十四年一月十日、以臺北國際
      商業銀行雙園分行為付款人、面額三千四百七十二元、票
      據號碼ＱＩ0000000號支票，係抵充上訴人甲○○
      九十一年十一月之管理費、公共基金、車位管理費及上訴
      人丙○○九十年十二月車位管理費；發票日九十四年二
      月十日、以臺北國際商業銀行雙園分行為付款人、面額三
      千四百七十二元、票據號碼ＱＩ0000000號支票，
      係抵充上訴人甲○○九十一年十二月之管理費、公共基金
      、車位管理費及上訴人丙○○九十一年一月車位管理費；
      發票日九十四年四月十日、以臺北國際商業銀行雙園分
      行為付款人、面額六千九百四十四元、票據號碼ＱＩ00
      00000號支票，係抵充上訴人甲○○九十二年一月至
      二月之管理費、公共基金、車位管理費及上訴人丙○○九
      十一年二月至三月車位管理費；發票日九十四年五月十
      日、以臺北國際商業銀行雙園分行為付款人、面額三千四
      百七十二元、票據號碼ＱＩ0000000號支票，係抵
      充上訴人甲○○九十二年三月之管理費、公共基金、車位
      管理費及上訴人丙○○九十一年四月車位管理費。原審認
      應就上訴人指定之部分抵充，影響管理委員會告各項事務
      之運作，似有錯誤。
    理    由
甲、程序方面：
    被上訴人之法定代理人於九十六年七月一日變更為丁○○，
    丁○○具狀聲明承受訴訟，並無不合，應予准許。
乙、實體方面：
一、本件被上訴人主張：上訴人均為位在臺北市○○區○○路三
    三一至三六九號「萬年青社區」公寓大廈之區分所有權人，
    依「萬年青社區」規約第十條之規定，應按區分所有權人會
    議決議繳交公共基金及管理費，上訴人甲○○每月應繳納管
    理費、公共基金、車位管理費共二千八百七十二元，上訴人
    丙○○每月應繳納車位管理費六百元，詎上訴人甲○○積欠
    九十二年四月起至九十四年五月止二十六個月之管理費、公
    共基金、車位管理費共七萬四千六百七十二元，上訴人丙○○則積欠九十一年五月起至九十四年五月止三十七個月之車
    位管理費共二萬二千二百元；又依九十一年七月二十一日增
    訂之「萬年青社區」規約第十八條第四點規定，區分所有權
    人積欠管理費、公共基金者，管委會如委任律師催繳，訴訟
    相關費用、律師費用概由該區分所有權人負擔，本件訴訟被
    上訴人委任律師代理，支出律師費五萬元，上訴人應各負擔
    二萬五千元，爰依公寓大廈管理條例第二十一條、「萬年青
    社區」規約之規定，請求上訴人甲○○給付積欠之管理費、
    公共基金、車位管理費、律師費共九萬九千六百二十七元，
    請求上訴人丙○○給付積欠之車位管理費、律師費共四萬七
    千二百元，及均自起訴狀繕本送達之翌日起至清償日止，按
    週年利率百分之十計算之利息（原審判命上訴人甲○○給付
    被上訴人九十二年四月起至九十三年九月止十八個月積欠之
    管理費、公共基金、車位管理費五萬一千六百九十六元，命
    上訴人丙○○給付被上訴人九十一年五月起至九十三年九月
    止二十九個月積欠之車位管理費一萬七千四百元，及均自九
    十四年五月十八日起至清償日止，按週年利率百分之十計算
    之利息，駁回被上訴人其餘之請求，上訴人就敗訴部分提起
    上訴，被上訴人並未上訴，其敗訴部分已告確定）。
二、上訴人則以：被上訴人應就上訴人甲○○積欠九十二年四月
    起至九十三年九月止之公共基金、管理費及上訴人丙○○積
    欠九十一年五月起至九十三年九月止之管理費等事實負舉證
    責任，被上訴人就上訴九十三年十月以前之期間，並未向上
    訴人請求，於九十四年四月十二日律師函之前，亦未曾催告
    ，九十三年十月以後之公共基金、管理費，上訴人業以捷安
    起重工程有限公司之支票繳納完畢，其前之公共基金、管理
    費係以現金繳納、收據未保全，上訴人不詳何時未繳及應繳
    未繳之期數、金額若干，上訴人僅積欠九十三年八月、九月
    二個月管理費，被上訴人之起訴違反公寓大廈管理條例第二
    十一條之規定，起訴不合法等語，資為抗辯。
三、被上訴人主張之事實，業據提出建物登記謄本、「萬年青社
    區」第一次區分所有權人會議記錄、管理委員會臨時會議記
    錄、規約、管理費收繳單、活期存款存根聯等件為證，除九
    十一年七月二十一日修正規約條文之效力及上訴人甲○○有
    無積欠九十二年四月起至九十三年七月止之管理費、公共基
    金、上訴人丙○○有無積欠九十一年五月起至九十三年七月
    止之車位管理費外，均為上訴人所不爭執，自堪信為真正。
    上訴人固據提出支票暨客戶歷史資料查詢明細表、存證信函
    、公告、臺灣高等法院九十五年度上字第五二八號民事判決
    、最高法院九十五年度台上字第二六八二號民事裁定、民事
    判決確定證明書、規約等件為憑，辯稱：上訴人僅積欠九十
    三年八月、九月二個月管理費，上訴人係以現金繳納公共基
    金、管理費，九十三年十月以後之公共基金、管理費則以捷
    安起重工程有限公司之支票繳納完畢，被上訴人起訴不合法
    云云，惟為被上訴人否認，主張：上訴人長期積欠管理費、
    公共基金，上訴人果未積欠九十三年八月、九月以前之管理
    費、公共基金，應提出收據證明等語。經查：
（一）當事人主張有利於己之事實者，就其事實有舉證之責任，
      民事訴訟法第二百七十七條前段定有明文。又請求履行債
      務之訴，原告就其所主張債權發生原因之事實，固有舉證
      之責任，若被告自認此項事實而主張該債權已因清償而消
      滅，則清償之事實，應由被告負舉證之責任，此觀民事訴
      訟法第二百七十七條之規定自明，最高法院二十八年上字
      第一九二０號著有判例可資參照。
（二）本件被上訴人主張上訴人為位在臺北市○○區○○路三三
      一至三六九號「萬年青社區」公寓大廈之區分所有權人，
      依「萬年青社區」規約第十條之規定，應按區分所有權人
      會議決議繳交公共基金及管理費，上訴人甲○○每月應繳
      納管理費、公共基金、車位管理費共二千八百七十二元，
      上訴人丙○○每月應繳納車位管理費六百元，業經提出建
      物登記謄本、「萬年青社區」第一次區分所有權人會議記
      錄、管理委員會臨時會議記錄、規約、管理費收繳單、活
      期存款存根聯為證，除九十一年七月二十一日修正規約條
      文之效力外，並經上訴人肯認屬實，前已述及，是被上訴
      人業已舉證證明，上訴人亦已自認被上訴人對甲○○九十
      二年四月起至九十三年九月止之管理費、公共基金債權，
      及對丙○○九十一年五月起至九十三年九月止之車位管理
      費債權發生原因之事實。上訴人辯稱僅積欠九十三年八月
      、九月二個月管理費，其前之公共基金、管理費以現金繳
      納完畢，依上開法條、判例，自應負舉證之責。
（三）上訴人辯稱僅積欠九十三年八月、九月二個月管理費，以
      前之公共基金、管理費業以現金繳納完畢一節，已經被上
      訴人否認，上訴人就九十三年七月以前之公共基金、管理
      費債務已因清償而消滅一節，自被上訴人於九十四年五月
      十日提起本件訴訟迄今猶未能提出任何證據以實其說，其
      所辯自難遽採，是上訴人甲○○主張業已清償九十二年四
      月起至九十三年七月止之管理費、公共基金債務，及上訴
      人丙○○主張業已清償九十一年五月起至九十三年七月止
      之車位管理費債務一節，均難採信。
（四）又上訴人積欠之公共基金、管理費均已逾二期，被上訴人
      起訴請求命上訴人如數給付並支付遲延利息，自與公寓大
      廈管理條例第二十一條之規定無悖，上訴人辯稱被上訴人
      本件起訴不合法云云，亦無可採。
四、末按民事訴訟法第二百四十九條第三項，係規定法院得職權
    裁量、處罰濫行起訴之原告，並非當事人得聲請之事項，且
    是項處罰以該原告之訴依其所訴之事實在法律上顯無理由，
    法院不經言詞辯論逕以判決駁回者為限。上訴人又主張：被
    上訴人於原審否認收取九十三年十月起至九十四年五月止之
    繳費支票，而起訴追加請求上訴人給付，已經原審認定為顯
    無理由，又被上訴人於原審依九十一年七月二十一日變更之
    大廈規約第十八條第四款請求上訴人負擔律師費用，亦經原
    審認為顯無理由，均符合民事訴訟法第二百四十九條第三項
    之規定，應科罰被上訴人六萬元罰款云云，查本件被上訴人
    提起之訴，固有部分請求因債務（九十三年十月至九十四年
    五月之管理費、公共基金債務）已經清償、增訂之規約條款
    （規約第十八條第四點）無效而無理由，經原審判決駁回，
    但無理由部分均經兩造於言詞辯論程序為攻擊防禦後始為認
    定，況本件原告之訴尚有部分為有理由，業如前述，顯非民
    事訴訟法第二百四十九條第二項規定所稱「依其所訴之事實
    在法律上顯無理由者」甚明，上訴人迭次請求本院裁罰被上
    訴人六萬元，於法自有未合，併此敘明。
五、從而，被上訴人依公寓大廈管理條例第二十一條、「萬年青
    社區」規約之規定，請求上訴人甲○○給付九十二年四月起
    至九十三年九月止十八個月之管理費、公共基金、車位管理
    費五萬一千六百九十六元，請求上訴人丙○○給付九十一年
    五月起至九十三年九月止二十九個月之車位管理費一萬七千
    四百元，及均自起訴狀繕本送達之翌日即九十四年五月十八
    日起至清償日止，按週年利率百分之十計算之利息，洵屬有
    據，應予准許，逾此範圍之請求，則無理由，爰予駁回。原
    審判命上訴人甲○○給付五萬一千六百九十六元，上訴人丙○○給付一萬七千四百元，及均自九十四年五月十八日起至
    清償日止，按週年利率百分之十計算之利息，並分別為假執
    行及免為假執行之宣告，經核並無違誤，上訴意旨指摘原判
    決此部分不當，求予廢棄，為無理由，應予駁回。
六、本件事證已臻明確，兩造其餘攻擊防禦方法及所提證據，經
    本院審酌後認對於判決結果不生影響，爰不一一論列，併此
    敘明。
據上論結，本件上訴人之上訴為無理由。依民事訴訟法第四百三
十六條之一第三項、第四百四十九條第一項、第七十八條，判決
如主文。
中    華    民    國    97    年    2     月    29    日
                  民事第一庭  審判長法  官  李昆曄
                                    法  官  朱漢寶
                                    法  官  洪文慧
上列正本核與原本無異。
本判決不得上訴。
中    華    民    國    97    年    2     月    29    日
                                    書記官  林芝儀


司法院資訊處製作；財團法人民間司法改革基金會備份。
